【裁判字號】    95,易,813
【裁判日期】    950720
【裁判案由】    恐嚇取財
【裁判全文】
臺灣桃園地方法院刑事判決               95年度易字第813號
公  訴  人  台灣桃園地方法院檢察署檢察官
被      告  乙○○
                    樓之3
                    樓之2
上列被告因恐嚇取財案件，經檢察官提起公訴（95年度偵字第49
43號），被告自白犯罪，本院經裁定改依簡式審判程序，判決如
下：
    主  文
乙○○連續意圖為自己不法之所有，以恐嚇使人將本人之物交付
，未遂，累犯，處有期徒刑壹年陸月。
    事  實
一、乙○○曾犯強盜、侵占等案件，經台灣高等法院、本院及台
    灣士林地方法院分別以90年度上訴字第3708號、92年度桃簡
    字第157 號、92年度簡字第9 號判處有期徒刑3 年8 月、4
    月、4 月確定，後經定應執行有期徒刑4 年1 月，於民國91
    年5 月3 日入監服刑，於93年4 月7 日假釋出監並交付保護
    管束，於94年6 月21日假釋期滿，未經撤銷假釋，未執行之
    刑以已執行論，而執行完畢（構成累犯）。詎猶不思悔改，
    復意圖為自己不法之所有，於94年10月26日，對不知情之友
    人INA ALFIAH（音譯伊娜，印尼籍人，下稱伊娜）佯稱可將
    帳戶、金融卡、印章等物交付，幫忙領取薪水匯款等情，伊
    娜不疑有他，遂將其所有帳號00000000000000000 號之郵政
    存簿儲金簿、金融卡、印章各乙只交付乙○○，乙○○又基
    於恐嚇取財之概括犯意，於95年1 月13日中午12時許，在桃
    園縣桃園市○○里○○路108 號8 樓之3 住處，以手寫方式
    撰寫內容為「貴公司你好：我是跑路兄弟，所以想向貴公司
    借個30萬來做跑路費，請貴公司好好配合，不然我將在你們
    所生產的飲料下毒，切記花錢了事，不可報警，請在本月16
    號早上10點把錢匯入00000000000000，戶名：伊娜，蘆竹郵
    局，（署名）跑路兄弟于」、「貴公司你好：我是跑路兄弟
    ，所以想向貴公司借個30萬來做跑路費，請貴公司好好配合
    ，不然我將在你們所生產的飲料下毒，切記花錢了事，不可
    報警，請在本月16號早上10點把錢匯入00000000000000，戶
    名：伊娜，蘆竹郵局，如果沒照做後果自行負責。（署名）
    跑路兄弟于」之恐嚇信函2 份，旋於同日下午某時，在桃園
    縣桃園市○○路1216號慈文郵局，依據所購買之「統一麥香
    紅茶」及「舒跑」等飲料包裝上所載地址，將上開信函分別
    寄送至位在桃園縣楊梅鎮○○路○ 段301 號之「統一企業股
    份有限公司」（下稱統一公司）及位在彰化縣萬豐村興業路
    14號之「久津實業股份有限公司」（下稱久津公司），經上
    開公司主管人員丙○○、溫鴻瑞分別於95年1 月16日收取信
    函後，唯恐該公司生產之飲料危及消費者之安全而心生畏懼
    ，乃立即報警處理，乙○○因統一公司及久津公司並未交付
    贖款而未遂。嗣經警於95年2 月7 日上午9 時20分許，持搜
    索票在乙○○上開住處執行搜索而查悉上情，並扣得伊娜所
    有之上開郵政存儲金簿、金融卡、印章等物。
二、案經桃園縣政府警察局楊梅分局報請台灣桃園地方法院檢察
    署檢察官偵查起訴。
    理  由
一、本件被告乙○○所犯係死刑、無期徒刑、最輕本刑為3 年以
    上有期徒刑以外之罪，其於準備程序中就被訴事實為有罪之
    陳述，經法官告知簡式審判程序之旨，並聽取公訴人、被告
    之意見後，依刑事訴訟法第273 條之1 第1 項規定，經本院
    合議庭裁定，由受命法官獨任進行簡式審判程序，並為審理
    判決，合先敘明。
二、訊據被告對於上揭犯罪事實均供承不諱，核與證人丙○○、
    甲○○、伊娜於警詢及證人溫鴻瑞、丙○○於偵查證述之情
    節相符，並有恐嚇信、郵政存簿儲金立帳申請書、帳戶交易
    資料查詢、郵政存簿儲金簿影本各1 份及照片19幀等附卷可
    憑，復有桃園縣政府警察局楊梅分局搜索扣押筆錄1 份在卷
    可參，足徵被告上揭自白屬實，足以採信。本件事證明確，
    被告犯行足堪認定，應依法論科。
三、法律之適用：
  (一)按修正後刑法第2 條第1 項之規定：「行為後法律有變更者
    ，適用行為時之法律。但行為後之法律有利於行為人者，適
    用最有利於行為人之法律」，係規範行為後法律變更所生新
    舊法比較適用之準據法，於新法施行後，應適用新法第2 條
    第1 項之規定，為「從舊從輕」之比較；比較時應就罪刑有
    關之共犯、未遂犯、想像競合犯、牽連犯、連續犯、結合犯
    ，以及累犯加重、自首減輕暨其他法定加減原因（如身分加
    減）與加減例等一切情形，綜其全部罪刑之結果而為比較（
    最高法院95年第8 次刑庭會議決議參照）。查被告行為後，
    罰金刑之計算單位及處罰、連續數行為而犯同一之罪名、牽
    連犯、未遂犯、累犯之規定，均有修正：1.於罰金刑之計算
    單位及處罰部分：刑法第33條第5 款業於94年2 月2 日修正
    公布，並自95年7 月1 日起施行；修正前刑法第33條第5 款
    規定「罰金：1 元以上。」修正後刑法第33條第5 款規定「
    罰金：新臺幣1,000 元以上，以百元計算之」；另95年6 月
    14日修正公布刑法施行法第1 條之1 ：「中華民國94年1 月
    7 日刑法修正施行後，刑法分則編所定罰金之貨幣單位為新
    臺幣。94年1 月7 日刑法修正時，刑法分則編未修正之條文
    定有罰金者，自94年1 月7 日刑法修正施行後，就其所定數
    額提高為30倍。但72年6 月26日至94年1 月7 日新增或修正
    之條文，就其所定數額提高為3 倍」，現行刑法中，有關於
    罰金刑之計算單位及處罰之規定已有修正，自屬法律變更，
    是刑法第346 條及第339 條之法定罰金刑，自應依上開說明
    加以比較。2.刑法第56條連續犯、第55條牽連犯之規定業於
    94年2 月2 日修正公布刪除，並於95年7 月1 日施行，則被
    告之犯行，因行為後新法業已刪除連續犯、牽連犯之規定，
    此刪除雖非犯罪構成要件之變更，但顯已影響行為人刑罰之
    法律效果，自屬法律有變更。3.刑法未遂犯處罰效果之規定
    ，於94年2 月2 日修正公布，由修正前刑法第26條本文改列
    至刑法第25條第2 項，惟均規定「得按既遂犯之刑減輕之。
    」4.累犯部分：刑法第47條累犯之規定於94年2 月2 日修正
    公布，並於95年7 月1 日施行，修正前刑法第47條規定：「
    受有期徒刑之執行完畢，或受無期徒刑或有期徒刑一部之執
    行而赦免後，5 年以內再犯有期徒刑以上之罪者，為累犯，
    加重本刑至二分之一。」修正後刑法第47條第1 項規定：「
    受徒刑之執行完畢，或一部之執行而赦免後，5 年以內故意
    再犯有期徒刑以上之罪者，為累犯，並加重本刑至二分之一
    。」5.經比較前述新、舊法結果，修正後規定並未較有利於
    行為人，則應依刑法第2 條第1 項前段規定，適用行為時之
    法律。
  (二)被告意圖為自己不法所有，先詐取伊娜之提款卡後，再以恐
    嚇手段欲使統一公司及久津公司交付財物未遂，核被告所為
    ，係犯修正前刑法第339條第1項詐欺取財罪及第346條第3項
    、第1項之恐嚇取財未遂罪。被告先後2次恐嚇取財之行為，
    犯意相同，時間緊接，所犯為犯罪構成要件相同之罪名，顯
    係基於概括犯意反覆為之，依修正前刑法第56條規定，應為
    連續犯，應以一罪論，並依法加重其刑。按刑法第55條所謂
    一行為觸犯數罪名，就故意犯而言係指對於該數罪同時有各
    別之犯意而藉一個行為以達成之而言，若對於另一犯罪係臨
    時起意，而行為亦不止一個，或基於同一之犯意而行為又先
    後可分，即非刑法第55條上段之想像競合犯，應為數罪併罰
    ，或刑法第56條之連續犯（最高法院著有70年台上字第1971
    號判例意旨參照）。被告基於同一恐嚇取財之犯意，先後書
    寫兩封恐嚇取財之信函，並分別寄送予被害人統一公司及久
    津公司，應係構成連續犯，起訴書認上開2 行為，屬同種想
    像競合，應有誤會，應予更正。被告所犯上開詐欺取財罪及
    恐嚇取財未遂間，有方法、目的之牽連關係，為牽連犯，應
    依修正前刑法第55條之規定從一重之恐嚇取財未遂罪處斷。
    又被告雖已著手於恐嚇取財之犯行，惟統一公司及久津公司
    交付上開款項予被告前，即先行報警，使被告旋為員警查獲
    ，則被害人應無交付金錢之意思，被告亦無使款項置於自己
    實力支配之犯罪結果發生，應屬未遂階段，為未遂犯，依修
    正前刑法第26條之規定，按既遂犯之刑減輕之。被告前曾因
    犯強盜、侵占等案件，經台灣高等法院、本院及台灣士林地
    方法院分別以90年度上訴字第3708號、92年度桃簡字第157
    號、92年度簡字第9 號判處有期徒刑3 年8 月、4 月、4 月
    確定，後經定應執行有期徒刑4 年1 月，於91年5 月3 日入
    監服刑，於93年4 月7 日假釋出監並交付保護管束，於94年
    6 月21日假釋期滿，未經撤銷假釋，未執行之刑以已執行論
    ，而執行完畢，有臺灣高等法院被告全國前案紀錄表1 份在
    卷可稽，其5 年內再犯本件有期徒刑以上之罪，為累犯，依
    法遞加重其刑，並先加後減之。爰審酌被告僅因一時缺錢，
    竟欲模仿「千面人」之犯罪手法恐嚇知名企業，嚴重危及社
    會治安，及人民財產安全，且勒索金額龐大，惡性重大，惟
    念其實際並未依恐嚇信中所言於商品中下毒，犯後坦承犯行
    ，態度良好等一切情狀，本院認到庭實行公訴之檢察官對被
    告所為犯行具體求處有期徒刑1 月6 月，與被告之犯行相當
    ，爰依公訴檢察官之具體求刑，對被告量處如主文所示之刑
    。另扣案之恐嚇信（含信封）2 封因已寄出，非屬被告所有
    ，而被告持以恐嚇取財所用之郵政存儲金簿、金融卡、印章
    ，係伊娜所有，故均不予沒收，附此敘明。
據上論斷，應依刑事訴訟法第273 條之1 第1 項、第299 條第1
項前段，修正後刑法第2 條第1 項前段、修正前刑法第56條、第
339 條第1 項、第346 條第3 項、第1 項、第55條、第47條、第
26條前段，罰金罰鍰提高標準條例第1 條前段，判決如主文。
本案經檢察官劉承武到庭執行職務。
中    華    民    國    95    年     7    月    20    日
                  刑事第四庭  法  官  張淑華
以上正本證明與原本無異。
如不服本判決，應於送達後10日內，向本院提出上訴狀。
                              書記官  郭中明
中    華    民    國    95    年    7     月    21    日
附錄本案論罪科刑法條
中華民國刑法第346條
(單純恐嚇罪)
意圖為自己或第三人不法之所有，以恐嚇使人將本人或第三人之
物交付者，處六月以上五年以下有期徒刑，得併科一千元以下罰
金。
以前項方法得財產上不法之利益，或使第三人得之者，亦同。
前二項之未遂犯罰之。
中華民國刑法第339條
（普通詐欺罪）
意圖為自己或第三人不法之所有，以詐術使人將本人或第三人之
物交付者，處5 年以下有期徒刑、拘役或科或併科1 千元以下罰
金。
以前項方法得財產上不法之利益或使第三人得之者，亦同。
前二項之未遂犯罰之。


司法院資訊處製作；財團法人民間司法改革基金會備份。
